臺灣高等法院刑事判決
                                  108年度交上更一字第7號
上  訴  人
即  被  告  鍾勝吉（原名鍾佳仁）
選任辯護人  陳昭全律師（法律扶助）
上列上訴人即被告因過失致死及違反毒品危害防制條例等案件，
不服臺灣臺北地方法院106年度審交易字第22號，中華民國107年
3月30日第一審判決（起訴案號：臺灣臺北地方檢察署105年度偵
字第21681號），提起上訴，經本院判決後，由最高法院撤銷發
回更審，本院判決如下：
    主  文
原判決關於服用毒品，致不能安全駕駛而駕駛動力交通工具致人
於死部分撤銷。
鍾勝吉犯過失致人於死罪，處有期徒刑壹年貳月。
    事  實
一、鍾勝吉於民國105年10月11日下午4時30分許，駕駛車牌號碼
    0000-00號自用小客車，搭載友人謝鳳珺欲前往臺北市文山
    區，由於路況不熟，遂由謝鳳珺協助以智慧型手機導航，沿
    臺北市大安區辛亥路3段車行地下道第5車道（即最內側車道
    ）由西往東方向行駛，於駛出地下道前，謝鳳珺告知鍾勝吉
    不上國道三號甲線須靠右行駛，詎其明知變換車道時，應讓
    直行車先行，並注意安全距離，而依當時日間、天氣晴朗、
    柏油道路、路面無障礙、視距良好之情形，又非不能注意，
    竟於駛出地下道進入芳蘭路口時，疏未注意同向右側平面車
    道第二車道由張凱富所騎乘搭載王紹瑜之車牌號碼000-000
    號普通重型機車已接近在其右側，仍貿然連續向右變換車道
    ，致其汽車右前側撞擊張凱富機車左後側，造成該機車重心
    不穩，車前輪緊接壓到路旁人行道，使張凱富與王紹瑜向右
    摔出，張凱富因頭部撞擊人行道路燈基座，頭胸鈍創顱骨骨
    折併內出血，經送國泰醫院急救，仍於同日下午5時29分宣
    告不治；王紹瑜則受有左眼結膜下出血、左肩關節挫傷併外
    傷性關節炎、腦震盪、肺挫傷及下顎骨右側髁突骨折等傷害
    。
二、案經張凱富之父張立仁、王紹瑜訴由臺北市政府警察局大安
    分局移請臺灣臺北地方檢察署（下稱臺北地檢署）檢察官偵
    查起訴。
    理  由
壹、程序方面
一、審理範圍：
    本件原審判決上訴人即被告鍾勝吉（下稱被告）服用毒品不
    能安全駕駛致人於死罪及施用毒品罪，被告原雖就原判決全
    部提起上訴，惟於本院前審準備程序中就施用毒品罪部分業
    已撤回上訴，有撤回上訴聲請書在卷足參（見本院前審卷第
    182頁），故本院僅就被告服用毒品不能安全駕駛致人於死
    罪部分審理，先予敘明。
二、證據能力：
  ㈠按被告以外之人於審判外之陳述，雖不符刑事訴訟法第159條
    之1至第159條之4之規定，而經當事人於審判程序同意作為
    證據，法院審酌該言詞陳述或書面陳述作成時之情況，認為
    適當者，亦得為證據；當事人、代理人或辯護人於法院調查
    證據時，知有同法第159條第1項不得為證據之情形，而未於
    言詞辯論終結前聲明異議者，視為有前項之同意，刑事訴訟
    法第159條之5亦有明文。立法意旨在於傳聞證據未經當事人
    之反對詰問予以核實，原則上先予排除；惟若當事人已放棄
    反對詰問權，於審判程序中表明同意該等傳聞證據可作為證
    據；或於言詞辯論終結前未聲明異議，基於尊重當事人對傳
    聞證據之處分權，及證據資料愈豐富，愈有助於真實發見之
    理念，且強化言詞辯論主義，使訴訟程序得以順暢進行，上
    開傳聞證據亦均具有證據能力。本判決下列所引各項供述證
    據，檢察官、被告及其辯護人於本院準備程序中均陳稱：同
    意有證據能力、就證據能力不爭執等語明確（見本院卷第12
    7至130頁），且經本院於最後審理期日逐一提示並告以要旨
    ，被告之辯護人就此部分證據之證據能力亦未聲明異議，本
    院審酌各該證據作成時之情況，並無違法不當或證明力明顯
    過低之瑕疵，認以之作為證據應屬適當，依刑事訴訟法第15
    9條之5規定，俱有證據能力。
  ㈡至其餘憑以認定被告犯罪事實之本判決下列所引各項非供述
    證據，查無違反法定程序取得之情，依刑事訴訟法第158條
    之4規定之反面解釋，均有證據能力。
貳、實體方面
一、認定犯罪事實所憑之證據及理由： 
　㈠上揭事實，業據被告於警詢、原審、前審及本院均坦承不諱
    （見偵字第21681號卷第9至11頁、原審卷第40頁反面、第11
    1頁反面至112頁、本院前審卷第260頁、本院卷第127頁、第
    295頁），核與證人即告訴人王紹瑜偵查中具結之證述、證
    人即事故發生時在被害人張凱富後方之騎士許宛萱、許凱勛
    、鄭兆宏等人於警詢、原審審理之證述、證人即被告搭載之
    友人謝鳳珺於警詢、原審審理之證述相符（見偵字第21681
    號卷第18至19頁、第20至21頁、第22至24頁、第25至26頁、
    第144至145頁、原審卷第169至176頁反面），並有事故現場
    圖、現場勘查相片、監視錄影及行車記錄器擷取畫面在卷可
    稽（見相字第780號第33業、第35頁、第45至96頁）。
　㈡被害人張凱富因頭部撞擊人行道路燈基座，頭胸鈍創顱骨骨
    折併內出血，經送國泰醫院急救，仍宣告不治等情，業據檢
    察官督同法醫師相驗鑑定死因，並有國泰醫院診斷證明書、
    檢察官勘驗筆錄、訊問筆錄、臺北地檢署相驗屍體證明書、
    檢驗報告書、相驗報告書在卷足憑（見相字第780號卷第33
    頁、第108至119頁）；而告訴人王紹瑜則受有左眼結膜下出
    血、左肩關節挫傷併外傷性關節炎、腦震盪、肺挫傷及下顎
    骨右側髁突骨折等傷害，有臺北市立萬芳醫院診斷證明書在
    卷可稽（見偵字第21681號卷第147至148頁）。
　㈢按「汽車在同向二車道以上之道路（車道數計算，不含車種
    專用車道、機車優先道及慢車道），除應依標誌或標線之指
    示行駛外，並應遵守下列規定：六、變換車道時，應讓直行
    車先行，並注意安全距離」，道路交通安全規則第98條第1
    項第6款定有明文。被告為汽車駕駛人，於上述時間駕駛前
    自用小客車行經上開路段時自應遵循前述規定，以避免發生
    危險，而本案交通事故發生時天候晴、日間有自然光線、所
    行經之柏油路面乾燥無缺陷、無障礙物，視距良好等情，有
    監視器錄影畫面截圖等存卷可參（見偵字第21681號卷第43
    至44頁反面、第93至95頁），足見被告當時並無不能注意之
    情事，貿然連續向右變換車道，致其汽車右前側撞擊被害人
    張凱富機車左後側，造成該機車重心不穩，車前輪緊接壓到
    路旁人行道，使被害人張凱富與告訴人王紹瑜向右摔出，使
    被害人張凱富因受有頭胸部鈍傷而送醫不治、告訴人王紹瑜
    並因此受有傷害，被告對於事故之發生，自有過失，且被告
    之過失行為與被害人張凱富死亡及告訴人王紹瑜所受傷害結
    果間顯具有相當因果關係甚明；鑑定結果亦認被告駕駛自小
    客車，變換車道，未讓直行車先行，且未注意安全距離，為
    肇事原因，有臺北市交通事件裁決所105年12月7日北市裁鑑
    字第10543137400號函及附件臺北市車輛行車事故鑑定委員
    會鑑定意見書可按（見偵字第21681號卷第137至139頁）。
  ㈣綜上，被告行車過失與張凱富死亡、告訴人王紹瑜受傷間有
    相當因果關係，堪以是認，足見被告任意性自白內容核與事
    實相符。事證明確，被告犯行洵堪認定，應依法論科。 
二、論罪科刑：
  ㈠按行為後法律有變更者，適用行為時之法律，但行為後之法
    律有利於行為人者，適用最有利之法律，刑法第2條第1項定
    有明文。被告行為後，刑法第276條、第284條規定業於108
    年5月29日修正公布，並自同年月31日起生效施行。修正前
    刑法第276條第1項原規定為：「因過失致人於死者，處2年
    以下有期徒刑、拘役或2,000元以下罰金。從事業務之人，
    因業務上之過失犯前項之罪者，處5年以下有期徒刑或拘役
    ，得併科3,000元以下罰金」，修正後刑法第276條之規定為
    ：「因過失致人於死者，處5年以下有期徒刑、拘役或500,0
    00元以下罰金」，修正後刑法第276條之規定已刪除業務過
    失規定，並將修正前該當業務過失罪名行為之法定刑予以降
    低，即符合修正前業務過失規定之行為，於修正前僅係「得
    併科」罰金，惟修正後乃係得「僅科」罰金刑，依刑法第35
    條第3項第1款之規定比較其新舊法結果，認修正後之規定較
    有利於被告，依刑法第2條第1項但書規定，自應適用最有利
    於被告即修正後刑法第276條規定處斷。復修正前刑法第284
    條第1項前段規定：「因過失傷害人者，處6月以下有期徒刑
    、拘役或500元以下罰金」，修正後刪除刑法第284 條第2項
    業務過失傷害之處罰，即不再區分是否為業務過失，規定為
    ：「因過失傷害人者，處1年以下有期徒刑、拘役或10萬元
    以下罰金；致重傷者，處3年以下有期徒刑、拘役或30萬元
    以下罰金」，經比較新舊法結果，修正後刑法第284條前段
    規定並非較有利於被告，依刑法第2條第1項前段規定，應適
    用被告行為時即修正前刑法第284條第1項前段之規定。
　㈡核被告駕車肇事致被害人張凱富死亡、告訴人王紹瑜受傷之
    行為，係犯修正前刑法第276條第1項過失致死罪及同法第28
    4 條第1項前段過失傷害罪。公訴人認被告涉犯刑法第185條
    之3第1項第3款、第2項之因服用毒品致不能安全駕駛而駕駛
    動力交通工具致人於死罪，尚有未合，惟因該罪與刑法第27
    6 條第1項過失致死罪基本社會事實同一，爰依法變更起訴
    法條（理由詳後述）。被告以一行為同時造成被害人張凱富
    死亡、王紹瑜受傷，觸犯過失致死罪及過失傷害罪，為想像
    競合，應從一重過失致死罪論處。被告於肇事後，留待現場
    向前來處理之警方人員承認己為肇事者，自首而接受裁判，
    應依刑法第62條減輕其刑。
  ㈢檢察官於原審審理中變更起訴法條為刑法第185條之3第1項第
    3款、第2項之因服用毒品致不能安全駕駛而駕駛動力交通工
    具致人於死罪（見原審卷第102頁），並以證人許宛萱、鄭
    兆宏之證述，及財團法人林口長庚紀念醫院（下稱林口長庚
    醫院）106年6月22日(106)長庚院法字第0744號函（見原審
    卷第70頁）、員警採證翻拍照片（見偵字第21681號卷卷第9
    3頁）為證。然本件施用毒品對被告之意識究致何種不能安
    全駕駛之狀態，檢察官自應以積極證據證明。經查：
  ⒈按刑事法就「危險犯」之規定，有「具體危險犯」與「抽象
    危險犯」之分，兩者之含義及判斷標準均異。「具體危險犯
    」中之具體危險，使法益侵害之可能具體地達到現實化之程
    度，此種危險屬於構成要件之內容，需行為具有發生侵害結
    果之可能性（危險之結果），始足當之。因屬於構成要件事
    實，具體危險是否存在，需要加以證明與確認，不能以某種
    程度的假定或抽象為已足，對具體危險之證明和判斷，事實
    審法院應以行為當時之各種具體情況以及已經判明的因果關
    係為根據，用以認定行為是否具有發生侵害法益的可能性。
    是具體危險犯中之具體危險，是「作為結果的危險」，學理
    上稱為「司法認定之危險」。一般而言，具體危險犯在刑法
    分則中以諸如「危害公共安全」、「足以發生…危險」、「
    引起…危險」等字樣明示之。而「抽象危險犯」是指行為本
    身含有侵害法益之可能性而被禁止之態樣，重視行為本身之
    危險性。此種抽象危險不屬於構成要件之內容，只要認定事
    先預定之某種行為具有可罰的實質違法根據（如有害於公共
    安全），不問事實上是否果發生危險，凡一有該行為，罪即
    成立，亦即只要證明行為存在，而危險不是想像的或臆斷的
    （迷信犯），即可認有抽象危險，該當構成要件的行為具備
    可罰的實質違法性（最高法院102年度台上字第3977號判決
    意旨參照）。是以，具體危險犯之具體危險，雖以有發生實
    害之蓋然性為已足，並不以已經發生實害之結果為必要，但
    仍須法益侵害之可能具體地達到現實化之程度，是在構成要
    件上需行為具有發生侵害結果之可能性，仍須有積極之事證
    以證明具體危險之事實。而抽象危險犯係指行為本身含有侵
    害法益之可能性而被禁止之態樣，重視行為本身之危險性，
    此種抽象危險不屬於構成要件之內容，只要認定事先預定之
    某種行為具有可罰的實質違法根據，不問事實上是否果發生
    危險，凡一有該行為，其犯罪即屬成立。是依上開區分標準
    ，則於102年6月11日施行之刑法第185條之3第1項之規定：
    「駕駛動力交通工具而有下列情形之一者，處2年以下有期
    徒刑，得併科20萬元以下罰金：一、吐氣所含酒精濃度達每
    公升零點25毫克或血液中酒精濃度達百分之零點零5以上。
    二、有前款以外之其他情事足認服用酒類或其他相類之物，
    致不能安全駕駛。三、服用毒品、麻醉藥品或其他相類之物
    ，致不能安全駕駛」，其中該條第1項第2、3款，均有「致
    不能安全駕駛」，於構成要件中規範行為需具有發生侵害結
    果之可能性（危險之結果），應屬具體危險犯，而該條第1
    項第1款則事先預定之某種行為具有可罰的實質違法根據，
    不問事實上是否果發生危險，應屬抽象危險犯。亦即，就酒
    後駕駛動力交通工具吐氣所含酒精濃度達每公升0.25毫克或
    血液中酒精濃度達百分之0.05以上者（即該條第1項第1款之
    情形），立法者在立法時即推斷達於上開標準時即具有危險
    性，但該條第1項第2、3款之情形，仍須法院以行為當時之
    各種具體情況，以及已經判明之因果關係為根據，用以認定
    酒後駕車行為是否具有發生侵害法益之可能性。從而，是否
    該當刑法第185條之3第1項第3款之「服用毒品致不能安全駕
    駛動力交通工具罪」，必須有積極之事證證明具體危險之事
    實，而非僅以籠統之抽象危險理論，即以該罪相繩。又按刑
    法第185條之3第1項第3款所規定之不能安全駕駛罪，係以「
    服用毒品、麻醉藥品或其他相類之物，致不能安全駕駛」為
    構成要件，與同條項第1款所規定「吐氣所含酒精濃度達每
    公升0.25毫克或血液中酒精濃度達百分之0.05以上」不同。
    蓋相較於服用酒類物品，服用毒品、麻醉藥品或其他相類之
    物，於如何情形可認已達不應容任其駕駛動力交通工具，社
    會經驗或科學統計上尚無具體數值可供參考，故行為人因服
    用前開物品而駕駛動力交通工具之情形者，是否已達不能安
    全駕駛之程度而構成犯罪，自應就個案之具體情況予以衡酌
    ，並依嚴格之證據予以證明，不能單憑被告確有施用毒品，
    作為唯一之認定標準。
　⒉被告辯稱：本件車禍發生係因伊不熟悉路況，伊雖有施用毒
    品，但是在案發2、3天前之105年10月9日早上施用，用完睡
    了1天，用量約1、2公克，是放在玻璃球裡面燒；10月11日
    才開車要去木柵辦手機，之前只去過1次，路況不熟才請謝
    鳳珺幫伊看導航；車禍發生前，伊剛從地下道上來，不知道
    要靠幾線道，謝鳳珺說要靠右，又說不靠右就上高速公路，
    所以情急之下沒有打方向燈就急忙靠右行駛；當時伊並沒有
    盜汗、視力模糊、頭暈昏眩或抽筋情況等語（見本院前審卷
    第178至180頁、第265至267頁）。而檢察官雖以證人許宛萱
    於原審證稱：伊當時騎在被害人張凱富後面，被告的車直接
    從左側，很快速，往最外側移動，一般人應該不會這樣開，
    不會有人一次掃那麼多的車道等語（見原審卷第169頁反面
    、第172 頁反面）；證人鄭兆宏於原審證稱：伊當時跟被告
    的車一起出隧道，伊當時是開在隧道最外側，被告開在最內
    側，行駛方向是由最內側直接橫移到最外側，總共有五個線
    道，伊有注意到被告沒有打方向燈，當時被害人張凱富跟被
    告的距離大約七、八線道，被害人張凱富一直騎乘在最外側
    ，被告當時從最內側一直往右橫移到最外側車道，因為被告
    很快從伊左側、車前方切過來，伊當時有煞車，對方速度還
    蠻快的，因為前方都沒有車等節（見原審卷第171至反面）
    ，而主張被告忽然駕車橫切路面，堪認身體狀況有異，已達
    不能安全駕駛之狀態；惟證人謝鳳珺於原審審理時結證稱：
    伊依導航指示要被告靠右邊走，是伊要被告往右邊靠平面道
    路，跟被告說靠右、靠右、走右邊。當時並沒有注意到被害
    人張凱富的機車，看到的時候已經撞上去了等語（見原審卷
    第174至175頁），堪認被告忽然靠右並非毫無原因，確有可
    能係因避免誤走高速公路而緊急右切所致；且被告所駕駛自
    用小客車於105年10月11日下午於臺北市無違規記錄，但於
    同日16時30分在臺北市大安區辛亥路3段與芳蘭路口與機車
    騎士發生本件車禍等情，有臺北市政府警察局108年12月26
    日北市警交字第1083027102號函在卷可稽（見本院卷第143
    頁），足見於車禍發生前並無證據證明被告有任何其他蛇行
    、超速、逆向行駛等異常交通違規之情況；參以對於車輛若
    不變換車道將進入或駛出高速公路，駕駛人以突然改變車道
    ，甚至倒車行進，以圖減省繞路之勞費等種種違規駕駛行為
    ，時有所聞，是否能僅憑被告橫切路面乙事，即遽認被告已
    達不能安全駕駛之狀態，尚有疑問。
  ⒊另證人許宛萱於原審證稱：車禍發生前，只有看到被告車速
    很快，沒有看到不穩或晃動情形，車禍發生後沒有注意到被
    告之精神狀況，只記得他跟伊說對不起，當時被告講話正常
    ，很想要解釋，但伊沒有聽，被告沒有離開一直等到警察來
    等語（見原審卷第170 頁至反面）；證人劉士偉於警詢證稱
    ：當天被告向伊借用車子，借車時看起來精神狀況很正常等
    語（見相字第780號卷第26頁）；證人即員警董騏銘於原審
    中證稱：被告當時精神狀態很慌張，但沒有委靡不振，也沒
    有很亢奮等語（見原審卷第191頁反面），則據前揭證人等
    之證述，堪認被告於案發時之精神狀況並無特別異常。
  ⒋又被告於案發當日為警採集之尿液，經送臺灣尖端先進生技
    醫藥股份有限公司以酵素免疫分析法及氣相層析質譜儀分析
    法（GC/MS）進行初步篩檢及確認檢驗之結果，確呈安非他
    命、甲基安非他命陽性反應，安非他命濃度為2960ng/ml、
    甲基安非他命濃度為17900ng/ml，有臺灣尖端先進生技醫藥
    股份有限公司之濫用藥物檢驗報告及臺新北市政府警察局偵
    辦毒品案件尿液檢體委驗單（尿液檢體編號：110088）在卷
    可按（見偵字第21681號卷第121頁、第122頁），且此部分
    業經原審法院以106年度審簡字第1466號判處罪刑確定，有
    原審法院以106年度審簡字第1466號判決在卷可稽（見本院
    卷第165至178頁）。然經本院調閱：
　⑴原審法院105年度簡字第5780號案卷，被告於105年8月4日上
    午6時許，以燒烤吸食器產生煙霧之方式，施用第二級毒品
    甲基安非他命1次，同日為警採集之尿液，經送臺灣尖端先
    進生技醫藥股份有限公司以酵素免疫分析法及氣相層析質譜
    儀分析法（GC/MS）進行初步篩檢及確認檢驗之結果，確呈
    安非他命、甲基安非他命陽性反應，安非他命濃度為16788n
    g/ml、甲基安非他命濃度為000000ng/ml，有原審法院105年
    度簡字第5780號刑事簡易判決、臺灣尖端先進生技醫藥股份
    有限公司之濫用藥物檢驗報告及新北市政府警察局受採集尿
    液檢體人姓名及檢體編號對照表（尿液檢體編號：00000000
    ）在卷可按（見本院卷第195至211頁）；
　⑵原審法院107年度審簡字第2號案卷，被告於106年5月26日晚
    間11時許，以燒烤吸食器產生煙霧之方式，施用第二級毒品
    甲基安非他命1次，翌日為警採集之尿液，經送臺灣尖端先
    進生技醫藥股份有限公司以酵素免疫分析法及氣相層析質譜
    儀分析法（GC/MS）進行初步篩檢及確認檢驗之結果，確呈
    安非他命、甲基安非他命陽性反應，安非他命濃度為11000n
    g/ml、甲基安非他命濃度為98760ng/ml，有原審法院107年
    度審簡字第2號刑事簡易判決、臺灣尖端先進生技醫藥股份
    有限公司之濫用藥物檢驗報告及臺北市政府警察局偵辦毒品
    案件尿液檢體委驗單（尿液檢體編號：117344）在卷可按（
    見本院卷第179至193頁）；
　⑶原審法院107年度審簡上字第24號案卷，被告於106年7月27日
    下午5時許，以燒烤吸食器產生煙霧之方式，施用第二級毒
    品甲基安非他命1次，翌日為警採集之尿液，經送臺灣尖端
    先進生技醫藥股份有限公司以酵素免疫分析法及氣相層析質
    譜儀分析法（GC/MS）進行初步篩檢及確認檢驗之結果，確
    呈安非他命、甲基安非他命陽性反應，安非他命濃度為1924
    0ng/ml、甲基安非他命濃度為000000ng/ml，有原審法院107
    年度審簡上字第24號刑事判決、臺灣尖端先進生技醫藥股份
    有限公司之濫用藥物檢驗報告及臺北市政府警察局偵辦毒品
    案件尿液檢體委驗單（尿液檢體編號：112910）在卷可按（
    見本院卷第245至261頁）。
　　被告於上開毒品前案中，均同樣以燒烤吸食器產生煙霧方式
    施用甲基安非他命1次，而其於施用當日或翌日採集尿液所
    檢測之安非他命、甲基安非他命濃度，則分別高達本案檢測
    安非他命、甲基安非他命濃度之3至8倍不等，是被告所稱：
    伊不是在案發當天施用，而是在案發前2天即105年10月9日
    早上施用等語，應為可採。
　⒌檢察官雖舉林口長庚醫院106年6月22日（106）長庚院法字第
    0744號函說明二所載「依貴院來函所附台北市政府警察局偵
    辦毒品案件尿液檢體委驗單等資料所載鍾佳仁（現已改名為
    鍾勝吉）君之尿液中，安非他命及甲基安非他命檢驗結果皆
    呈陽性，且分別為閾值之5.9及35.2倍；此兩種成分皆為中
    樞神經興奮劑，為一種擬交感藥物，可刺激交感神經之α及β
    感受器，促使正腎上腺素的釋放，而興奮交感神經系統，在
    高劑量的情況下，會口乾、盜汗、體溫上升、視力模
    糊及暈眩，甚至會產生心跳快速而不規則抽筋、失去協調等
    現象，因此確有可能影響器械操作之能力。」（見原審卷第
    70頁）以證被告係吸食高劑量之甲基安非他命，因此影響器
    械操作（駕車）；然由上開被告毒品前案可知，被告於本案
    所檢測之安非他命及甲基安非他命濃度，雖已為閾值之5.9 
    及35.2倍，仍遠低於被告於他案之檢測濃度，顯見被告之毒
    品耐受度較常人為高，是否可逕認被告於本案施用「高劑量
    」甲基安非他命，即屬有疑。
  ⒍且經本院前審函詢林口長庚醫院對於何謂施用「高劑量」覆
    以：5.9及35.2倍之閾值是否可直接推斷該個案是否使用高
    劑量之甲基安非他命，文獻查詢並無相關報導。但文獻中有
    一33歲男性攝食甲基安非他命與酒精而死亡，尿液中甲基安
    非他命濃度為大於12000ng/ml，另一件為44歲男性因靜脈注
    射甲基安非他命死亡，尿液中甲基安非他命濃度為3150ng /
    ml，因此推斷本件個案應屬施用高劑量；又致死劑量因人而
    異，每人每公斤體重口服甲基安非他命1.5毫克以上，可能
    造成死亡，但因每個人的代謝能力、體重及肝腎功能並不相
    同，因此會有個體上的差異，致死劑量會因人而異。舉例來
    說，1位70公斤的成人吸食105毫克的甲基安非他命就達到致
    死劑量，因此推測施用1千至2千毫克之甲基安非他命屬於高
    劑量各節，有林口長庚醫院107年9月19日長庚院林字第1070
    750944號函在卷可參（見本院前審卷第200頁），林口長庚
    醫院既已函覆文獻中並無相關報導可資推斷本案閾值為被告
    施用高劑量毒品所造成，且其所舉口服甲基安非他命之案例
    ，施用之方式與被告已有不同，而該附件文獻「Toxicologi
    cal Findings in a Fatal Ingestion of Methamphetamine
    」僅載其濃度係「大於」12000ng/ml，並未載明尿液濃度究
    竟多高，實則臨床上濃度有超過10萬之數值亦非罕見，且以
    該案例之臨床徵候為高燒至華氏104度，脈搏每分鐘173下，
    及口、鼻、耳均出血（見本院前審卷第202頁），較之被告
    仍可駕車、於車禍發生後仍可製作筆錄之情況，顯然無法相
    比；至另一以靜脈注射甲基安非他命之案例，與被告施用方
    式亦不同，而該案例驗屍時間距離死亡至少有1日半，身上
    有很多新舊針孔（見本院前審卷204頁），則人體代謝能力
    相異，且施用毒品習慣與被告不同，該尿液中之濃度是否能
    與被告類比，即有疑義。又林口長庚醫院雖稱致死劑量為70
    公斤之人「吸食」105毫克的甲基安非他命可達到致死劑量
    ，惟其引用之文獻為每人每公斤體重「口服」甲基安非他命
    1.5毫克以上始為致死，亦即換算70公斤之人，必須「服用
    」105毫克之甲基安非他命，始會致死，然據被告稱其「吸
    入」燒烤1至2克甲基安非他命之煙霧，並非直接食用大量之
    甲基安非他命，與該文獻引用「口服」之致死劑量並不相符
    ，自難以此遽為被告不利之認定。
  ⒎又林口長庚醫院雖函覆施用甲基安非他命之作用時間依照文
    獻約20至40分鐘會產生作用（見本院前審卷200頁），然依
    其所檢附之文獻「Injury associated with methamphetami
    neuse :A review of the literature 」載以：甲基安非他
    命之作用時間約20至40分鐘會產生作用，若是用吞服約20至
    40分鐘產生效果，吸粉末為3至5分鐘，吸煙則幾乎同時發生
    （見本院前審卷214頁），然檢察官並未舉證被告係在何時
    、何處，用何種方式施用何劑量之甲基安非他命，若以被告
    自承其係案發前2日在家中以吸食煙霧之方式施用，則應於
    施用後3分鐘內即產生作用，更難認與施用2日後之車禍發生
    原因有何干涉。前述施用高劑量後應產生視力模糊、暈眩、
    心跳快速、不規則抽筋等症狀，經前揭證人之證述，被告於
    案發時均無何特殊異常行為，堪認被告於案發前2日施用毒
    品，並未使其於案發時達不能安全駕駛之程度。
  ⒏末觀原審勘驗證人鄭兆宏提供案發時行車記錄器之結果：「1
    6：32：24 被告車輛右側撞擊被害人摩托車，摩托車往右倒
    ，人撞擊路邊人行道告示燈牌基座。16：32：25 被告煞車
    燈亮，停車」，有原審勘驗筆錄在卷可稽（見原審卷第192
    頁），是被告於發生撞擊後1秒內隨即煞車停下車輛，益徵
    被告於案發當時，仍具有正常之反應能力，並無因服用毒品
    而致精神渙散之情形。
　⒐綜上，檢察官並未舉證證明被告係服用毒品後立時駕車，或
    被告因服用毒品而有不能安全駕駛動力交通工具之情事，難
    認被告該當刑法第185條之3第1項第3款、第2項罪責。
三、撤銷改判之理由
  ㈠原審認被告犯行明確而予論罪科刑，固非無見，惟查：本件
    並無積極證據足證被告因施用毒品已達不能安全駕駛之程度
    而駕駛動力交通工具，自不能單憑被告曾於案發前施用毒品
    ，即認定被告駕駛動力交通工具致人於死與服用毒品致不能
    安全駕駛有關，被告執此提起上訴，為有理由，自應由本院
    將原判決撤銷，另為適法判決。
  ㈡爰審酌被告應知駕駛交通工具在路上行駛有一定危險性，駕
    車之前應先熟悉路徑，且變換車道之前需注意他車或放慢速
    度行駛，以免發生危險，竟缺乏對其他用路人之尊重，恣意
    急速變換車道，致生事故，造成被害人死亡及告訴人受傷，
    嚴重缺乏尊重其他用路人生命財產安全之觀念，且被害人張
    凱富年僅26歲，正值青年，即因被告一時輕忽而早逝，致其
    家屬悲傷不已，不宜輕縱；另審酌被告已賠償告訴人即被害
    人張凱富之父新臺幣（下同）48萬元，及賠償告訴人王紹瑜
    20萬元，有原審107年度審交重附民第8號和解筆錄可稽（見
    原審卷第209頁）；兼衡被告自陳：高中肄業之智識程度、
    離婚有2個小孩（18歲、16歲）、從事餐廳服務業之家庭經
    濟狀況（見本院卷第295頁），暨被告犯罪動機、目的、手
    段、生活狀況、智識程度等一切情狀，量處如主文第2項所
    示之刑。
據上論斷，應依刑事訴訟法第369條第1項前段、第364條、第299
 條第1項前段、第300條，刑法第276條第1項、第284條第1項前
段、第55條、第62條前段，判決如主文。
本案經檢察官高一書提起公訴，檢察官黃騰耀到庭執行職務。
中    華    民    國   109    年    3    月    31    日
                  刑事第九庭   審判長法　官  潘翠雪
                                     法　官  葉力旗
                                     法　官  陳俞婷
以上正本證明與原本無異。
被告不得上訴。
檢察官如不服本判決，應於收受送達後20日內向本院提出上訴書
狀，其未敘述上訴之理由者並得於提起上訴後20日內向本院補提
理由書（均須按他造當事人之人數附繕本）「切勿逕送上級法院
」。
                                     書記官  陳麗津
中　　華　　民　　國　 109 　年　　 4 　 月　   1 　　日
附錄：本案本案論罪科刑法條全文
修正前中華民國刑法第276條第1項
（過失致死罪）
因過失致人於死者，處2年以下有期徒刑、拘役或2千元以下罰金
。

修正前中華民國刑法第284條第1項
（過失傷害罪）
因過失傷害人者，處6月以下有期徒刑、拘役或5百元以下罰金，
致重傷者，處1年以下有期徒刑、拘役或5百元以下罰金。